【裁判字號】    89,易,701
【裁判日期】    890705
【裁判案由】    毒品危害防制條例
【裁判全文】
臺灣彰化地方法院刑事判決                          八十九年度易字第七一號
    公  訴  人  臺灣彰化地方法院檢察署檢察官
    被      告  丙○○
右列被告因違反毒品危害防制條例案件，經檢察官聲請以簡易判決處刑（八十八年度
偵字第九二八二號），本院認應以通常程序審理，判決如左：
        主  文
丙○○持有第壹級毒品，處拘役拾伍日。如易科罰金，以佰元折算壹日。扣案海洛
因淨重零點壹玖公克沒收銷燬之。
被訴持有專供施用毒品之器具部分無罪。
        事  實
一、丙○○明知海洛因屬第一級毒品，不得製造、運輸、販賣、持有、施用等，竟圖
    供自己施用，於民國（下同）八十八年三月十日上午八時許，在彰化市○○○路
    一不詳之電動玩具店內，向「許材收」之男子（另由檢、警偵辦中），購得毒品
    海洛因一包，淨重０、一九公克而持有之，尚未及施用，即於同日上午八時二十
    五分許，在彰化市○○路○段二十巷十八號訪友乙○○時，為警當場查獲，並扣
    得該海洛因一包及注射針筒一支。
二、案經彰化縣警察局彰化分局報請台灣彰化地方法院檢察署檢察官聲請以簡易判決
    處刑。
        理  由
壹、有罪部分：
一、訊據被告丙○○，堅詞否認前開持有第一級毒品之犯行，辯稱，伊沒有施用毒品
    海洛因，不知為何有這包毒品，伊之警訊筆錄是警方自己寫的，警方有刑求云云
    。經查：
    （一）前揭犯罪事實，業據被告於警訊中供承至明，又被告係於證人乙○○前開
          住處前，見警到來，趕快跑進乙○○家中，為當時要查訪乙○○（屬警列
          管之重點查訪戶）之員警陳松正認為行逕可疑，緊追入乙○○家中，見被
          告將毒品丟在窗簾下，陳松正問乙○○之母，答稱毒品是被告丟的，當時
          乙○○在外並未進入其家中一節，亦經證人陳松正結證明確，核與證人李
          忠傑及其母甲○○於本院訊問時亦均證述，被告係於乙○○家中被警捉到
          等語相合，是被告係於乙○○家中為警逮捕一情可加確定。
    （二）雖證人甲○○另證述，其沒對警員說毒品是誰的，其見到警員進屋內就趕
          快跑到屋外云云；但揆諸證人甲○○係被告朋友乙○○之母，不願為不利
          被告之證言，屬事理之常，故其此部分證言雖無得據為認定不利被告之積
          極證據，惟亦無損證人陳松正證言之可信度至明。復證人甲○○、乙○○
          均否認持有扣案毒品，是以被告如無持有扣案毒品，為何有見警即跑之異
          常舉動，足見扣案毒品委係被告所有，為恐被警查獲，當時才心虛避匿進
          乙○○家中，且將毒品丟於窗簾下至灼。
    （三）被告於八十八年三月十日檢察官偵訊時，已翻稱不知道扣案毒品是誰的云
          云，但就扣案毒品及針筒猶供述係警巡四週搜出的等語，並亦坦承曾向「
          許材收」買過毒品一節，並無提及被警刑求之情。嗣於八十八年十一月十
          一日檢察官再偵訊時，亦供述，（海洛因）是朋友叫伊拿的，對檢察官告
          以：你持有毒品，另外涉有持有毒品罪，有何意見，答稱：沒有，猶無提
          及被刑情之事。詎於本院調查時，才陳稱警訊係受刑求所為，顯與一般人
          經告知犯罪，均會為自己尋求有利之處與理由及對不利於己的處理過程提
          出意見或異議之常情未合。況被告之供詞反覆，始於警訊坦承，但於偵訊
          中初則否認，嗣則又供述係「朋友叫伊拿的」等語，不否認持有扣案物毒
          品，並非不會為自己辯護之人，復無提出確有受警刑求之積極證據供查，
          足稽刑求云云，明係被告於審理中臨訟之捏詞，不足採取。
    （四）綜上，且有扣案白粉一包為證，而該白粉係海洛因，淨重０．一九公克（
          包裝重０．二０公克），亦經法務部調查局鑑定屬實，有鑑定通知書一紙
          在卷可稽。故被告所辯無足採取，本件事證明確，被告犯行堪予認定。
二、核被告所為，係犯毒品危害防制條例第十一條第一項持有第一級毒品罪。爰審酌
    被告犯罪之動機、目的、手段、所造成之危害，及於本案查獲同時，因有施用第
    二級毒品安非他命之犯行，已經觀察、勒戒後，認無繼續施用毒品傾向，由台灣
    彰化地方法院檢察署檢察官於八十八年四月十九日，以八十八年度偵字第三一一
    六號案件為不起訴處分確定，有不起訴處分書在卷可憑，事後應知警惕；惟於本
    案犯後猶飾詞狡賴等一切情狀，量處如主文所示之刑，並諭知易科罰金之折算標
    準，以資懲處。扣案海洛因淨重０．一九公克（包裝重０．二０公克），已經法
    務部調查局鑑定在案，有鑑定通知書在卷可證，屬違禁物，依毒品危害防制條例
  第十八條第一項，不問屬於犯人與否，宣告沒收並銷燬之。
貳、無罪部分：
一、公訴意旨另以：被告於前揭為警查獲時，持有專供施用毒品之器具注射針筒一支
    ，因認被告另犯毒品危害防制條例第十一條第三項持有專供施用毒品之器具罪。
二、按毒品危害防制條例第十一條第三項持有「專供」施用毒品之器具罪，所謂「專
    供」，係指器具本身性質上僅供施用毒品之用，若通常供他項用途之器具，以之
    代用；或本供他用途之多種器具，拼湊後代用，均非屬之，先予敘明。訊據被告
    ，固供述有在警局看到扣案之注射針筒為小型，新的，並未拆封之針筒等語，惟
    卷核扣案針筒一支已經彰化地方法院檢察署檢察官處分廢棄不存，有八十八年五
    月七日，丁○盛和字第一六０八二號扣押物品處分命令與該署八十八年度保管字
    第一一九一號扣押物品清單各一紙在卷可按，本院自無得提示勘驗。復衡諸注射
    毒品海洛因者，殆均係向藥房購買通常供正常藥用之注射針筒代用，絕少持用「
    專供」注射毒品之針筒；並本件查無任何積極證據足認被告所持有者，真係僅供
    施用毒品專用之針筒，故揆諸首揭說明，應認被告此部分犯罪不能證明，應諭知
    被告無罪之判決。
、檢察官聲請本案以簡易判決處刑，惟本院認有刑事訴訟法第四百五十一條之一第
    四項第三款之情形，爰適用通常程序審判之，併此敘明。
據上論斷，應依刑事訴訟法第四百五十二條、第四百五十一條之一第四項第三款、第
二百九十九條第一項前段、第三百零一條第一項，毒品危害防制條例第十一條第一項
、第十八條第一項，刑法第十一條前段、第四十一條，罰金罰鍰提高標準條例第二條
，判決如主文。
中      華      民      國      八十九      年    七    月    五    日
                                臺灣彰化地方法院刑事第二庭
                                      法      官    洪  榮  謙
右正本證明與原本無異。
如不服本判決，應於判決送達後十日內向本院提出上訴狀( 須附繕本 )。
                                      法院書記官    梁  高  賓
中      華      民      國      八十九      年    七    月    十    日
毒品危害防制條例第十一條：
持有第一級毒品者，處三年以下有期徒刑、拘役或新臺幣五萬元以下罰金。
持有第二級毒品者，處二年以下有期徒刑、拘役或新臺幣三萬元以下罰金。
持有專供製造或施用毒品之器具者，處一年以下有期徒刑、拘役或新臺幣一萬元以
  下罰金。
毒品危害防制條例第十八條：
查獲之毒品及專供製造或施用毒品之器具，不問屬於犯人與否，均沒收銷燬之。但合
於醫藥或研究之用者，得不予銷燬。
前項合於醫藥或研究用毒品或器具之管理辦法，由法務部會同行政院衛生署定之。


司法院資訊處製作；財團法人民間司法改革基金會備份。
